臺灣臺中地方法院刑事判決　　　　　　 100年度易字第2742號
公　訴　人　臺灣臺中地方法院檢察署檢察官
被　　　告　呂朝文
上列被告因違反毒品危害防制條例案件，經檢察官聲請簡易判決
處刑（100 年度毒偵字第1342號），本院沙鹿簡易庭認不宜以簡
易判決處刑，簽移由本院刑事庭改依通常程序審理（100 年度沙
簡字第433 號），本院判決如下：
    主    文
呂朝文施用第二級毒品，累犯，處有期徒刑柒月。扣案之玻璃吸
管貳支沒收。
    犯罪事實
一、呂朝文前因施用毒品案件，經本院裁定送觀察、勒戒後，認
    無繼續施用毒品之傾向，於民國（下同）90年2 月28日，由
    臺灣臺中地方法院檢察署檢察官以90年度毒偵緝字第64號為
    不起訴處分確定；又於上開觀察、勒戒執行完畢5 年內之同
    年間，因施用毒品案件，經本院裁定送觀察、勒戒，嗣後認
    無繼續施用毒品之傾向，而於90年7 月20日，由臺灣臺中地
    方法院檢察署檢察官以90年度毒偵字第2866號為不起訴處分
    確定。另於94年間，因竊盜案件，經本院以95年度訴字第79
    8 號判決，判處有期徒刑1 年6 月，刑前強制工作3 年確定
    ，有期徒刑部分嗣經減刑為有期徒刑9 月，經入監執行後，
    於97年4 月15日縮刑期滿執行完畢。詎其仍不知悔改，基於
    施用第二級毒品之犯意，於100 年1 月18日中午某時許，在
    其所有、停放在臺中市○○區○○路路邊之車牌號碼FE-799
    8 號自用小客車內，以將第二級毒品甲基安非他命置於玻璃
    球吸食器內，藉火燒烤產生濃煙，吸食煙霧之方式，施用第
    二級毒品甲基安非他命1 次。嗣為警於100 年1 月18日晚間
    10時25分許，在臺中市○○區○○路616 號對面為警盤查而
    查獲，當場扣得玻璃吸管2 支、海洛因1 包（其該持有第一
    級毒品海洛因之部分，另案偵辦中）。
二、案經臺中市政府警察局大甲分局報請臺灣臺中地方法院檢察
    署檢察官偵查後聲請簡易判決處刑。
    理    由
一、按司法警察機關調查中之案件，為因應實務上或因量大、或
    有急迫之現實需求，併例行性當然有鑑定之必要者，例如毒
    品之種類與成分、尿液之毒品反應，或者槍彈有無殺傷力等
    鑑定，基於檢察一體原則，得由該管檢察長對於轄區內之案
    件，以事前概括選任鑑定人或囑託鑑定機關、團體之方式，
    俾便轄區內之司法警察官、司法警察對於調查中之此類案件
    ，得即時送請先前已選任之鑑定人或囑託之鑑定機關、團體
    實施鑑定，以求時效（法務部92年9月1日法檢字第09200350
    83號函參照，刊載於法務部公報第312 期）。此種由檢察機
    關概括選任鑑定人或概括囑託鑑定機關、團體，再轉知司法
    警察官、司法警察於調查犯罪時參考辦理之作為，法無明文
    禁止，係為因應現行刑事訴訟法增訂傳聞法則及其例外規定
    之實務運作而為。此種由司法警察官、司法警察依檢察官所
    概括選任之鑑定人或囑託鑑定機關、團體所為之鑑定結果，
    與檢察官選任或囑託為鑑定者，性質上並無差異，同具有證
    據能力（最高法院98年度臺上字第6122號判決意旨參照）。
    而詮昕科技股份有限公司係經檢察機關概括選任為尿液檢驗
    之鑑定機關之一，為本院審判實務所知悉，故本案由臺中市
    政府警察局大甲分局依檢察機關概括選任囑託詮昕科技股份
    有限公司就被告尿液所為之檢驗報告，即具有證據能力，合
    先敘明。
二、上開事實，業據被告呂朝文於本院審理時坦承不諱，且被告
    呂朝文為警所採集之尿液，經送驗結果，呈甲基安非他命陽
    性反應，有詮昕科技股份有限公司100 年1 月28日報告編號
    第00000000號尿液檢驗報告1 紙在卷可稽，堪認被告呂朝文
    之前揭自白確與事實相符，足以採信。按毒品危害防制條例
    於92年7 月9 日修正公布，自93年1 月9 日施行，其中第20
    條、第23條將施用毒品之刑事處遇程序，區分為「初犯」及
    「5 年內再犯」、「5 年後再犯」。依其立法理由之說明：
    「初犯」，經觀察、勒戒或強制戒治後，應為不起訴處分或
    不付審理之裁定；經觀察、勒戒或強制戒治執行完畢釋放後
    ，「5 年內再犯」者，因其再犯率甚高，原實施之觀察、勒
    戒及強制戒治既已無法收其實效，爰依法追訴或裁定交付審
    理。至於經觀察、勒戒或強制戒治執行完畢釋放後，「5 年
    後再犯」者，前所實施之觀察、勒戒或強制戒治已足以遮斷
    其施用毒品之毒癮，為期自新及協助其斷除毒癮，仍適用「
    初犯」規定，先經觀察、勒戒或強制戒治之程序。從而依修
    正後之規定，僅限於「初犯」及「5 年後再犯」二種情形，
    始應先經觀察、勒戒或強制戒治程序。倘被告於5 年內已再
    犯，經依法追訴處罰，3 次（或第3 次以上）再度施用毒品
    之時間，在初犯經觀察、勒戒或強制戒治執行完畢釋放5 年
    以後，已不合於「5 年後再犯」之規定，且因已於「5 年內
    再犯」，顯見其再犯率甚高，原實施觀察、勒戒或強制戒治
    ，已無法收其實效，即應依該條例第10條處罰（最高法院95
    年度第7 次刑事庭會議決議參照）。查被告前因施用毒品案
    件，經本院裁定送觀察、勒戒後，認無繼續施用毒品之傾向
    ，於90年2 月28日，由臺灣臺中地方法院檢察署檢察官以90
    年度毒偵緝字第64號為不起訴處分確定；又於上開觀察、勒
    戒執行完畢5 年內之同年間，因施用毒品案件，經本院裁定
    送觀察、勒戒，嗣後認無繼續施用毒品之傾向，而於90 年7
    月20日，由臺灣臺中地方法院檢察署檢察官以90年度毒偵字
    第2866號為不起訴處分確定，有臺灣臺中地方法院檢察署刑
    案資料查註紀錄表、臺灣高等法院被告前案紀錄表各1 份附
    卷足憑，是其於施用毒品案件經觀察、勒戒執行完畢釋放後
    之5 年內，又因施用毒品案件經法院裁定送觀察、勒戒甚明
    ，且其再犯本件施用第二級毒品之犯行，按諸前揭說明，自
    無毒品危害防制條例第20條第2 項規定之適用，應按同條例
    第23條第2 項規定，依法論科。本件事證明確，被告施用第
    二級毒品甲基安非他命之犯行，應堪認定。
三、核被告所為，係犯毒品危害防制條例第10條第2 項之施用第
    二級毒品罪。被告為施用第二級毒品，而持有該級毒品，其
    持有之低度行為，應為施用之高度行為所吸收，不另論罪。
    又被告前於94年間，因竊盜案件，經本院以95年度訴字第79
    8 號判決，判處有期徒刑1 年6 月，刑前強制工作3 年確定
    ，有期徒刑部分嗣經減刑為有期徒刑9 月，經入監執行後，
    於97年4 月15日縮刑期滿執行完畢等情，有臺灣臺中地方法
    院檢察署刑案資料查註紀錄表及臺灣高等法院被告前案紀錄
    表各1 份在卷可佐，其於受有期徒刑執行完畢後，5 年以內
    故意再犯本件有期徒刑以上之罪，為累犯，應依刑法第47條
    第1 項規定，加重其刑。爰審酌被告曾因施用毒品經送觀察
    、勒戒後，仍未能戒斷，再犯數次施用毒品之犯行，及本案
    之罪，顯然未能善體國家設置觀察、勒戒機構，協助毒品施
    用者戒除毒癮之良法美意，與其犯罪之動機、目的、家庭經
    濟狀況貧寒之生活狀況、國中畢業之智識程度、品行、所生
    危害，暨犯罪後坦承犯行，態度尚屬良好等一切情狀，量處
    如主文所示之刑。扣案之玻璃吸管2 支，係被告呂朝文所有
    ，供其施用第二級毒品甲基安非他命所用，業經被告呂朝文
    陳明在卷，應依刑法第38條第1 項第2 款規定予以宣告沒收
    。
據上論斷，應依刑事訴訟法第299條第1項前段，毒品危害防制條
例第10條第2 項，刑法第11條前段、第47條第1 項、第38 條第1
項第2 款，判決如主文。
本案經檢察官張添興到庭執行職務。
中    華    民    國  100     年    10    月    19    日
                  刑事第十九庭  法  官  林秉暉
以上正本證明與原本無異。
如不服本判決應於收受判決後10日內向本院提出上訴書狀，並應
應敘述具體理由。其未敘述上訴理由者，應於上訴期間屆滿後20
日內向本院補提理由書（均須按他造當事人之人數附繕本）「切
勿逕送上級法院」。
中    華    民    國  100     年    10    月    19    日
                                書記官  紀俊源
附錄論罪科刑法條：
毒品危害防制條例第10條
施用第一級毒品者，處6月以上5年以下有期徒刑。
施用第二級毒品者，處3年以下有期徒刑。